【裁判字號】    99,審訴,742
【裁判日期】    991112
【裁判案由】    毒品危害防制條例
【裁判全文】
臺灣士林地方法院刑事判決             99年度審訴字第742號
公  訴  人  臺灣士林地方法院檢察署檢察官
被      告  甲○○
上列被告因違反毒品危害防制條例案件，經檢察官提起公訴（99
年度毒偵字第1585號），被告於本院準備程序中就被訴事實為有
罪陳述，經本院合議庭裁定由受命法官獨任行簡式程序審理，並
判決如下：
    主  文
甲○○施用第一級毒品，累犯，處有期徒刑捌月，扣案之海洛因
壹包（驗餘淨重零點壹玖公克）沒收銷燬；又施用第二級毒品
，累犯，處有期徒刑肆月。應執行有期徒刑拾月，扣案之海洛因
壹包（驗餘淨重零點壹玖公克）沒收銷燬。
    事  實
一、甲○○前因施用毒品案件，經本院裁定送觀察、勒戒後，認
    無繼續施用毒品之傾向，於民國91年2 月22日執行完畢釋放
    出所，並由臺灣士林地方法院檢察署檢察官以91年度毒偵字
    第162 號為不起訴處分確定。復於前揭觀察、勒戒執行完畢
    後5 年內之94年間，因施用毒品案件，經本院以94年度訴字
    第571 號判決判處有期徒刑8 月確定，於95年7 月6 日縮刑
    期滿執行完畢。又因施用毒品案件，分別經臺灣板橋地方法
    院以96年度訴字第843 號判決判處有期徒刑9 月確定，嗣經
    裁定減刑為有期徒刑4 月又15日確定，於97年1 月5 日縮刑
    期滿執行完畢，及本院以97年度審訴字第184 號判決判處有
    期徒刑10月確定，於98年12月8 日縮刑期滿執行完畢。詎其
    猶不知悛悔，復基於施用第一級毒品海洛因之犯意，於99年
    7 月27日上午10時30分許，在其位於臺北市士林區○○○路
    ○ 段11 1巷16弄2 號住處內，以針筒注射之方式，施用海洛
    因1 次；另基於施用第二級毒品甲基安非他命之犯意，於於
    99年7 月27日為警採尿往前回溯4 日內之某時許，在不詳處
    所，施用甲基安非他命1 次。嗣於99年7 月27日下午4 時30
    分許，在臺北市士林區○○○路○ 段111 巷巷口處，因形跡
    可疑為警攔檢盤查，當場於其身上扣得海洛因1 包（驗餘淨
    重0.193 公克），經警採集其尿液檢體送鑑驗，悉知上情。
二、案經臺北市政府警察局士林分局報請臺灣士林地方法院檢察
    署檢察官偵查起訴。
    理  由
一、前揭犯罪事實，業據被告甲○○於本院準備程序及審理時坦
    承不諱（參見本院卷第15頁背面、第17頁背面、第18頁），
    又被告為警查獲時在警局所排尿液，經送台灣尖端先進生技
    醫藥股份有限公司以酵素免疫分析法初驗後，再以氣相層析
    質譜儀法複驗，證實該尿液呈嗎啡（即施用海洛因之代謝物
    ）、安非他命及甲基安非他命及陽性反應，有該公司於99年
    8 月6 日出具之濫用藥物檢驗報告及臺北市政府警察局偵辦
    毒品案件尿液檢體委驗單影本（編號：024568號）各1 紙附
    卷可稽（附於偵卷第50頁、第70頁），此外，並有被告自承
    其所有並供己施用之海洛因1 包（經送交通部民用航空局航
    空醫務中心鑑定後，證實為海洛因無訛，有該中心99年8 月
    5 日航藥鑑字第0994995 號毒品鑑定書1 份附卷可稽）扣案
    可佐。綜上，足認被告自白與事實相符，可以採信，本案事
    證明確，被告犯行堪予認定，應依法論科。
二、按毒品危害防制條例於92年7 月9 日修正公布，自93年1 月
    9 日施行，其中第20條、第23條將施用毒品之刑事處遇程序
    區分為「初犯」、「5 年內再犯」、「5 年後再犯」。依其
    立法理由之說明：「初犯」，經觀察、勒戒或強制戒治，應
    為不起訴處分或不付審理之裁定；經觀察、勒戒或強制戒治
    執行完畢釋放後，「5 年內再犯」者，因其再犯率甚高，原
    實施之觀察、勒戒及強制戒治既已無法收其實效，爰依法追
    訴或裁定交付審理。至於經觀察、勒戒或強制戒治執行完畢
    釋放，「5 年後再犯」者，前所實施之觀察、勒戒或強制戒
    治已足以遮斷其施用毒品之毒癮，為期自新及協助其斷除毒
    癮，仍用「初犯」規定，先經觀察、勒戒或強制戒治之程序
    。從而，依修正後之規定，祇於「初犯」及「5 年後再犯」
    2 種情形，有其追訴條件之限制，即須於初犯經觀察、勒戒
    或強制戒治釋放後，5 年內均無施用毒品之行為，始能認其
    前所實施之觀察、勒戒或強制戒治已足遮斷毒癮，而得於5
    年後再犯時，再予適用初犯之規定，重行觀察、勒戒等程序
    。倘5 年內已經再犯，經依法再為保安處分或追訴處罰，縱
    其第3 次（或第3 次以上）施用毒品之時間，在初犯之保安
    處分執行完畢釋放5 年以後，即與「5 年後再犯」之情形有
    別，且因已於「5 年內再犯」，顯見其再犯率甚高，原實施
    觀察、勒戒或強制戒治，已無法收其實效，自無再經觀察、
    勒戒及強制戒治之必要，應由檢察官逕行起訴，始符新法修
    正之本旨（最高法院97年第5 次刑事庭會議決議、97年度臺
    非字第540 號判決參照）。查，本案被告前因施用毒品案件
    ，經本院裁定送觀察、勒戒，於執行完畢後5 年內再犯施用
    毒品罪，業經追訴及判處罪刑確定等情，有臺灣高等法院被
    告前案紀錄表在卷可稽，是本案被告所為施用毒品之犯行，
    距離前開觀察、勒戒執行完畢釋放雖已逾5 年，惟被告於上
    開觀察、勒戒執行完畢後5 年內，既已再犯施用毒品罪，並
    經追訴、處罰，揆諸前揭說明，其本次犯行即與毒品危害防
    制條例第20條第3 項所稱之「5 年後再犯」有別，是公訴人
    依法追訴，於法並無不合，本院自應依法論科。
三、核被告甲○○所為，係分別犯毒品危害防制條例第10條第1
    項之施用第一級毒品罪、同條例第10條第2 項之施用第二級
    毒品罪，其施用前、後持有海洛因及甲基安非他命之低度行
    為，應為施用之高度行為所吸收，均不另論罪。又被告所犯
    上開2 罪，犯意各別，行為互殊，罪名不同，應予分論併罰
    。又被告有如事實欄所載前案科刑及執行之情形，有臺灣高
    等法院被告前案紀錄表附卷可參，其於有期徒刑執行完畢後
    5 年內，故意再犯本案有期徒刑以上之各罪，均為累犯，應
    依刑法第47條第1 項之規定加重其刑。爰審酌被告曾因施用
    毒品犯行而送觀察、勒戒及法院判處罪刑確定，仍不知悛悔
    ，復再施用毒品，顯見其無戒絕之決心，惟念其施用毒品乃
    戕害自己身心健康，尚未危及他人，且本次施用毒品犯行均
    僅1 次，並考量其犯後於本院審理時坦承犯行之犯後態度，
    兼衡其犯罪之動機、目的、智識程度等一切情狀，分別量處
    如主文所示之刑，並定其應執行之刑，以示懲儆。
四、扣案之第一級毒品海洛因1 包（驗餘淨重0.193 公克），係
    查獲之第一級毒品，應依毒品危害防制條例第18條第1 項前
    段之規定沒收銷燬之。
據上論斷，應依刑事訴訟法第273 條之1 第1 項、第299 條第1
項前段，毒品危害防制條例第10條第1 項、第2 項、第18條第1
項前段，刑法第11條、第47條第1 項、第51條第5 款，判決如主
文。
本案經檢察官顏珮珊到庭執行職務。
中    華    民    國    99    年    11    月    12    日
                  刑事第一庭法  官  莊明達
以上正本證明與原本無異。
如不服本判決應於收受判決後10日內向本院提出上訴書狀，並應
敘述具體理由；其未敘述上訴理由者，應於上訴期間屆滿後20日
內向本院補提理由書。
                            書記官  丁梅芬
中    華    民    國    99    年    11    月    12    日
附錄本件論罪科刑依據法條全文：
毒品危害防制條例第10條：
施用第一級毒品者，處6月以上5年以下有期徒刑。
施用第二級毒品者，處3年以下有期徒刑。

司法院資訊處製作；財團法人民間司法改革基金會備份。
